【裁判字號】    94,上更(一),795
【裁判日期】    950322
【裁判案由】    違反廢棄物清理法
【裁判全文】
臺灣高等法院刑事判決             94年度上更(一)字第795號
上  訴  人
即  被  告  乙○○
            甲○○
共      同
選任辯護人  莊秀銘律師
            甘義平律師
            姚本仁律師
上列上訴人因違反廢棄物清理法案件，不服臺灣板橋地方法院91
年度訴字第51號，中華民國91年4月15日第一審判決（起訴案號
：臺灣板橋地方法院檢察署90年度偵字第19237號），提起上訴
，本院判決如下：
    主  文
原判決撤銷。
乙○○、甲○○共同未領有廢棄物清除處理許可文件，而從事廢
棄物處處理，乙○○處有期徒刑壹年貳月；甲○○累犯，處有期
徒刑壹年月。
    事  實
一、甲○○前曾因違反稅捐稽徵法案件，經法院判處有期徒刑陸
    月確定，甫於民國（下同）89年6月30日易科罰金執行完畢
    ，仍未能謹慎從事，以每日新台幣（下同）受僱於乙○○在
    台北縣樹林市○○路○段101巷62弄50之2號旁之新生國有地
    上整地，乙○○與甲○○均明其未領有主管機關核發之廢棄
    物清除、處理許可證，不得從事廢棄物處理業務，竟於90年
    11月12日發見上址地面不平，乃聯絡具有犯意聯絡之吳永正
    （未據起訴）及不詳姓名年籍之成年司機駕曳引車前往上址
    傾倒廢磚塊、土石、玻璃碎片、廢塑膠桶及竹筷等廢棄物，
    再由甲○○駕駛挖土機將上開廢棄物回填、推平，而為廢棄
    物之處理，適為台北縣警察局柑園派出所員警黃孟炎經過查
    獲。
二、案經台北縣警察局移請台灣板橋地方法院檢察署檢察官偵查
    起訴。
    理  由
一、訊據上訴人即被告二人均坦承由乙○○僱用甲○○在上址駕
    駛挖土機整地之事實，惟均否認有何清除、處理廢棄物犯行
    ，被告乙○○辯稱：那時候是納莉颱風過後，河堤被掏空要
    填補消坡塊，廠房旁邊路不平，無法通過，我只是要回填把
    它整平，廢土石是從道路上有他人載運截來的，被告甲○○
    辯稱：是乙○○叫我去整地的並去處理廢棄物云云。辯護人
    則辯稱：被告所回填的並非廢棄物，被告的行為不構清除、
    處理廢棄物之行為，被告將磚塊及土填平，不該當於廢棄物
    清理法第46條之行為態樣云云。
二、經查：
  (一)被告乙○○於警訊中自白：我本來是請甲○○駕挖土機將地
    面整平，剛好發現鋼樑鐵架底部土石不足，便到路旁攔砂石
    車進入傾倒，現場的廢棄物是我從路旁攔截路過之砂石車進
    入傾倒的，共倒了三輛，我於該地傾倒廢棄物並未經申請等
    語，被告甲○○於警訊中供述：現場廢棄物是我未到之前就
    有，查獲當天上午九點有一部曳引車進來倒一車廢棄土，後
    來就沒有再倒了，我不知道車主是何人，我只知道他們也是
    受僱於乙○○到現場傾倒廢棄土等語，均坦承傾倒、處理廢
    棄物之行為，並與偵查中供述情節相符，核與證人即台北縣
    政府環境保護局稽查人員吳忠賢於原審暨本院前審到庭結證
    稱：我到達現場時，警方已經把人都帶回派出所，因為現場
    鐵板有延伸到廢棄物處，所以我們認定被告等在回填處理廢
    棄物，被告等在警局時也有坦承他們傾倒兩、三車的廢棄物
    ，現場除建築廢棄物外，還有塑膠袋等一般廢棄物等語（見
    原審九十一年一月二十四日訊問筆錄、本院前審九十一年十
    月二十五日訊問筆錄），並經證人黃孟炎於原審暨本院前審
    到庭結證稱：我是經過現場距離一公里左右時，看到有貨車
    在倒東西，我約花三、四分鐘趕到現場，只剩下甲○○正駕
    駛挖土機，把磚塊及土推到河裡，當時乙○○人在鐵皮屋門
    口小客車裡面，照片有拍到挖土機前端的廢棄物，小卡車車
    頭前面並沒有堆良土，現場也沒有證人吳永正所說的細砂等
    語（見原審九十一年三月一日、四月二日筆錄、本院九十一
    年七月二十六日訊問筆錄），於本院審理中亦為相同之供證
    。再參以證人黃秋金於本院前審調查時證稱，在派出所警員
    來查時方發現有廢棄物等語（見本院前審九十一年七月二十
    六日訊問筆錄），益徵被告等於警訊、偵查中之自白為真，
    堪以採信，是以被告乙○○於原審審理暨本院時辯稱，僅聯
    絡司機吳永正前來傾倒良土，廢棄物是原來就有的云云，及
    證人吳永正於原審暨本院前審所稱，是被告乙○○叫我載去
    ，但我載去的是良土跟細砂，堆在照片編號九右邊小卡車車
    頭的前方云云，均係臨案卸責之詞，尚難採信。又被告在本
    院此次審理時稱是因鐵皮屋的角落為颱風侵襲有崩塌淘洞，
    所以用該土填言，然此並不影響其罪責之認定。被告所辯非
    廢棄物云云，顯係飾詞，自不足採。
  (二)此外，復有現場照片十六張、台北縣政府環境保護局稽查紀
    錄附卷可稽，另有被告乙○○所有之挖土機一台（台北縣警
    察局樹林分局柑園派出所保管中）扣案可稽，被告等犯行堪
    予認定。
二、按依「事業廢棄物貯存清除處理方法及設施標準」第二條第
    一款至第四款規定，「貯存」係指事業廢棄物於清除、處理
    前，放置於特定地點或貯存容器、設施內之行為；「清除」
    係指事業廢棄物之收集、運輸行為；而「處理」係指：中
    間處理：指事業廢棄物在最終處置前，以物理、化學、生物
    、熱處理或其他處理方法，改變其物理、化學、生物特性或
    成分，達成分離、減積、去毒、固化或安定之行為；最終
    處置：指衛生掩埋、封閉掩埋、安定掩埋或海洋棄置事業廢
    棄物之行為；再利用：指事業機構產生之事業廢棄物自行
    、販賣、轉讓或委託做為原料、材料、燃料、填土或其他經
    中央主管機關及目的事業主管機關認定之用途行為，並應符
    合本標準規定者而言。故被告二人未依規定向主管機關申請
    領有許可證或核備文件，而聯絡曳引車載運廢棄物前來傾倒
    ，再由甲○○駕駛挖土機將廢棄物予以推平、回填之處理方
    法為中間處理，應係犯廢棄物清理法第四十六條第一項第四
    款之未領有許可、處理廢棄物罪。被告二人與吳永正有犯意
    聯絡、行為分擔，均為共同正犯。又被告甲○○甫於八十九
    年六月三十日因違反稅捐稽徵法案件，執行有期徒刑六月完
    畢，有台灣高等法院檢察署刑案紀錄簡覆表在卷可稽，其於
    五年內再犯本件有期徒刑以上之罪，為累犯，應加重其刑。
三、原審以被告罪證明確，依法論科，原非無見，但查被告甲○
    ○原係被告乙○○僱用整地之工作，其與被告乙○○有犯意
    聯絡，應係乙○○叫來吳永正及不詳姓名司機傾倒廢棄物而
    予整平處理時始有犯意之聯絡。原判決事實欄記載被告乙○
    ○受黃秋金委託以二千五百元僱用具有犯意聯絡之甲○○駕
    駛挖土機整地容有誤會，又被告二人之對於廢棄物傾倒回填
    整平係以其他處理方法而為廢棄物之中間處理與清除無涉，
    原判決事實欄同時記載清除處理，自有未當，且其理由就其
    行為如何  尚於清除、處理行為之要件未予說明，亦有可議
    ，被告二人上訴意旨否認犯罪，而指摘原判決不當，雖無足
    取，但原判決既有可議，即屬無可維持，應由本院予以撤銷
    改判，爰審酌被告二人之犯罪動機單純、手段尚非惡劣，而
    傾倒所造成危害不大，犯罪時間非長，犯後態度良好等一切
    情狀，就被告乙○○量處有期徒刑壹年貳月。被告甲○○係
    累犯，量處有期徒刑壹年月。藉資儆懲。
據上論斷，應依刑事訴訟法第369條第一項前段、第364條、第
299條第1項前段、廢棄物清理法第46條第1項第4款、刑法第11條
、第28條、第47條，判決如主文。
本案經檢察官劉靜婉到庭執行職務。
中    華    民    國    95    年    3     月    22    日
                  刑事第七庭  審判長法  官  陳  正  雄
                                    法  官  許  錦  印
                                    法  官  蔡  光  治
以上正本證明與原本無異。
如不服本判決，應於收受送達後十日內向本院提出上訴書狀，其
未敘述上訴之理由者並得於提起上訴後十日內向本院補提理由書
（均須按他造當事人之人數附繕本）。
                                    書記官  陳  韋  杉
中    華    民    國    95    年    3     月    31    日
廢棄物清理法第46條
有下列情形之一者，處 1 年以上 5 年以下有期徒刑，得併科新
臺幣 3 百萬元以下罰金：
一  任意棄置有害事業廢棄物。
二  事業負責人或相關人員未依本法規定之方式貯存、清除、處
    理或再利用廢棄物，致污染環境。
三  未經主管機關許可，提供土地回填、堆置廢棄物。
四  未依第 41 條第 1 項規定領有廢棄物清除、處理許可文件，
    從事廢棄物貯存、清除、處理，或未依廢棄物清除、處理許
    可文件內容貯存、清除、處理廢棄物。
五  執行機關之人員委託未取得許可文件之業者，清除、處理一
    般廢棄物者；或明知受託人非法清除、處理而仍委託。
六  公民營廢棄物處理機構負責人或相關人員、或執行機關之人
    員未處理廢棄物，開具虛偽證明。
無許可文件，以經營廢棄物清除、處理為常業者，處 3 年以上
10年以下有期徒刑，得併科新臺幣9百萬元以下罰金。


司法院資訊處製作；財團法人民間司法改革基金會備份。
